臺灣桃園地方法院民事判決　　　　　　　 99年度簡上字第3號
上　訴　人　張國揚原名:張審.
被上訴人　　習技實業股份有限公司
法定代理人　羅派克
訴訟代理人　楊依幸
　　　　　　蘇仲瑜
上列當事人間請求確認債權不存在事件，上訴人對於中華民國98
年11月23日本院桃園簡易庭98年度桃簡字1049號第一審判決提起
上訴，於民國100 年1 月13日言詞辯論終結，本院判決如下：
    主      文
上訴駁回。
訴訟費用由上訴人負擔。
    事實及理由
一、上訴人起訴及上訴意旨略以：
    (一)被上訴人前以上訴人曾於民國87年間向其購買語言學習機
      為由，向鈞院起訴請求上訴人給付貨款，並經鈞院以97年
      度壢小字第203 號民事判決確定，惟上訴人從未向被上訴
      人購買上開語言學習機，被上訴人未能提出購買憑證、統
      一發票，雖兩造簽有買賣契約，惟未蓋公司章，且被上訴
      人亦未交付貨物，被上訴人以不存在之債權向鈞院提起上
      開訴訟，並執上開民事判決向鈞院聲請強制執行上訴人設
      於臺北富邦銀行中壢分行之銀行存款新臺幣（下同）55,0
      00元（強制執行案號：鈞院97年司執字第60651 號），應
      屬違法。
    (二)另兩造間不實買賣行為發生地在臺北市，上訴人及被上訴
      人住居所、營業所亦在非鈞院轄區，上開判決送達處所容
      有疑義，從而鈞院上開民事判決嚴重違法。又縱使兩造有
      簽訂買賣契約，本件事發亦已超過10年，應已罹於消滅時
      效。
    (三)綜上所述，上開判決及強制執行程序均屬違法，爰依法提
      起本件訴訟，並聲明：請求確認鈞院97年度壢小字第203
      號判決及97年度司執字第60651 號執行名義之執行程序違
      法。
二、被上訴人答辯意旨略以：兩造前簽訂買賣合約書，同意由上
    訴人以分期付款方式繳付買賣價金，惟被上訴人將商品以郵
    寄方式寄出後，上訴人未依約付款，迫使被上訴人依法向鈞
    院起訴請求返還全部價金，並於97年2 月13日由鈞院97年度
    壢小字第203 號民事判決被上訴人勝訴，並於97年4 月14日
    確定。是依上開民事判決，上訴人應給付被上訴人49,750元
    ，及自97年1 月20日起至清償日止，按週年利率百分之5 計
    算之利息。被上訴人嗣持上開民事確定判決向鈞院聲請強制
    執行，上開強制執行程序業於98年7 月24日經鈞院以97年度
    司執字第60651 號強制執行案件執行完畢，故上訴人之主張
    顯無理由。
三、原判決駁回上訴人即原告之訴，上訴人不服提起上訴，其上
    訴聲明為：(一)原判決廢棄；(二)確認兩造間就97年度壢小字第
    第203 號判決所載之債權不存在及97年度司執字第60651 號
    執行名義之執行程序違法。被上訴人之答辯聲明為：上訴駁
    回。
四、本院之判斷：
    (一)經查，被上訴人前依上訴人於87年3 月20日與其訂立語言
      學習系統1 套之購買合約書，約定分期付款總價為53,650
      元，上訴人同意以分期付款26期（包括頭期款3,900 元）
      方式，自87年4 月5 日第期付款日起，以每月5 日為付款
      日，直至所有款項付清為止，惟上訴人於支付第1 期起後
      ，即未依約履行其付款義務，依上開購買合約書之約定，
      上訴人已喪失分期付款權利為由，向本院對上訴人提起請
      求給付貨款之訴，請求上訴人應給付被上訴人49,750元，
      及自起訴狀繕本送達之翌日起至清償日止，按年息百分之
      5 計算之利息，經本院以97年度壢小字第203 號民事案件
      受理，並於97年2 月13日判決上訴人應給付被上訴人49,7
      50元，及自97年1 月20日起至清償日止，按年息百分之5
      計算之利息，於97年4 月14日確定。嗣被上訴人持上開民
      事判決暨確定證明書，向本院聲請對上訴人強制執行，執
      行標的為上訴人於訴外人臺北富邦銀行股份有限公司之存
      款債權，被上訴人並於98年7 月23日收訖臺北富邦銀行北
      中壢分行支付上訴人之存款合計52,737元而執行完畢。上
      開事實，為兩造均不爭執，並經本院依職權調閱上開民事
      卷宗及強制執行卷宗查閱無訛，是此部分之事實堪以認定
      ，合先敘明。
    (二)按除別有規定外，確定之終局判決就經裁判之訴訟標的，
      有既判力，民事訴訟法第400 條第1 項定有明文；再按命
      債務人為給付之確定判決，就給付請求權之存在有既判力
      ，依民事訴訟法第400 條第1 項之規定，債務人不得對於
      債權人更行提起確認該給付請求權不存在之訴，最高法院
      26年渝上字第1161號判例意旨、84年度臺上字第2514號裁
      判要旨均可參照。經查，本院97年度壢小字第203 號判決
      於97年1 月30日宣示言詞辯論終結，同年2 月13日宣判，
      並向上訴人住所地「桃園縣楊梅鎮○○路158 巷2 弄45號
      」為寄存送達，上訴人未於法定期間內提起上訴，上開民
      事判決已於97年4 月14日確定等情，業經本院調取上開案
      號卷宗審閱為實，而上訴人之戶籍地確實登記為上開地址
      ，此有上訴人98年7 月27日提出之聲請狀上記載之地址在
      卷可查，上訴人雖稱其未收受開庭通知及判決，且現居臺
      中縣內云云，然上訴人既未不爭執本院上開案件審理時之
      住所為桃園縣楊梅鎮○○路158 巷2 弄45號，則本院上開
      案件調解通知書及判決均向該址送達即屬合法，是本院上
      開判決業已確定，至屬明確。從而，原告復執前詞對於本
      院97年度壢小字第203 號確定判決既判力效力所及之兩造
      間給付請求權訴訟標的，提起本件確認該給付請求權不存
      在之訴，依上開見解，即非正當，應予駁回。
    (三)按確認法律關係之訴，非原告有即受確認判決之法律上利
      益者，不得提起之，民事訴訟法第247 條第1 項前段定有
      明文；又對於執行法院強制執行之命令，或對於執行法官
      、書記官、執達員實施強制執行之方法，強制執行時應遵
      守之程序，或其他侵害利益之情事，當事人，僅得於強制
      執行程序終結前，依強制執行法第12條規定，向執行法院
      聲請或聲明異議。再查，本件上訴人請求確認本院97年度
      司執字第60651 號執行程序違法，核屬對執行法院所為強
      制執行程序聲明異議，依上開規定，僅可向執行法院為之
      ，不能逕向本院提起確認之訴，況本院上開強制執行程序
      業已終結，業如前述。從而，上訴人尚無提起本件確認判
      決之法律上利益，是其此部分請求，亦屬無據。
    (四)綜上，上訴人提起本件訴訟，就確認債權關係不存在部分
      ，其請求之標的為本院上開97年度壢小字第203 號民事確
      定判決既判力之效力所及，自不得再就上開民事確定判決
      已確認之給付請求權存在部分，提起確認債權不存在之訴
      ，而請求確認本院97年度司執字第60651 號強制執行程序
      違法部分，尚無提起本件確認判決之法律上利益，是上訴
      人提起本件訴訟，尚無依據，應予駁回，原審駁回上訴人
      之訴，於法並無不合，上訴人提起上訴，指摘原判決不當
      ，求予廢棄改判，為無理由，應駁回其上訴。
五、本件事證已臻明確，兩造其餘主張及舉證，經核與判決基礎
    不生影響，爰不另一一論述，附此敘明。
據上論結，本件上訴為無理由，依民事訴訟法第436 條之1 第3
項、第449 條第1 項、第78條，判決如主文。
中    華    民    國   100    年    1     月    28    日
                  民事第三庭    審判長法  官  張益銘
                                      法  官  陳筱蓉
                                      法  官  陳心婷
以上正本係照原本作成
本判決不得上訴。
中    華    民    國   100    年    1     月    28    日
                                      書記官  林君燕